臺灣臺北地方法院交通事件裁定　　　　 94年度交聲字第778號
　　原處分機關　臺北市交通事件裁決所
　　受處分人即
　　聲明異議人　甲○○
上列受處分人因違反道路交通管理處罰條例案件，對於臺北市交
通事件裁決所中華民國九十四年六月二十日所為之處分（原處分
案號：北市裁三字第裁二二—Ａ五Ｊ六○二六六四號），聲明異
議，本院裁定如下：
        主      文
原處分撤銷。
甲○○不罰。
        理      由
一、按法院受理交通事件，準用刑事訴訟法之規定，道路交通管
    理處罰條例第八十九條前段定有明文。是最高法院七十六年
    台上字第四九八六號判例「認定犯罪事實所憑之證據，雖不
    以直接證據為限，間接證據亦包括在內。然而無論直接證據
    或間接證據，其得為訴訟上之證明者，須於通常一般之人均
    不致有所懷疑，而得確信其為真實之程度者，始得據為有罪
    之認定。倘其證明尚未達到此一程度，而有合理之懷疑存在
    ，而無從使事實審法院得有罪之確信時，即應由法院為諭知
    被告無罪之判決。」所揭示刑事訴訟法上法院認定事實之最
    重要原則（認定被告有罪，就該有罪事實不能有任何之合理
    懷疑存在原則）。於法院審理行為人違反道路交通管理處罰
    條例案件時，當有其適用。易言之，法院於審理行為人違反
    道路交通管理處罰條例案件，當踐行完畢調查證據程序後，
    為事實之認定時，如就原處分機關所認定之行為人違規事實
    仍有合理之訴訟上懷疑，而無法百分之百確信行為人確有該
    當於道路交通管理處罰條例各該處罰條文之構成要件事實時
    ，此際即應依訴訟上之待證事實「倘有懷疑，則從被告之利
    益作解釋」之證據法則，作對受處分人有利之認定。
二、本件原處分機關認受處分人即聲明異議人甲○○於民國九十
    四年一月八日下午一時二十七分許，駕駛車號ＤＸ—七三四
    六號自用小客車，行駛臺北市○○○路南往北方向，欲左轉
    進入市○○道，而該處設有禁止左轉之交通標誌，竟未遵守
    上開標誌之指示逕行左轉，適遇臺北市政府警察局大同分局
    交通分隊警員張宗仁當場攔停，認受處分人違反道路交通管
    理處罰條例第四十八條第二款（贅載第一項）規定之行為掣
    單舉發，經受處分人當場簽收。嗣受處分人未於應到案日期
    前自行到案，原處分機關乃依上開條款之規定，於九十四年
    六月二十日以北市裁三字第裁二二—Ａ五Ｊ六○二六六四號
    裁決書裁處罰鍰新臺幣（下同）一千八百元，並記違規點數
    一點（原處分贅引道路交通管理處罰條例第四十八條「第一
    項」第二款規定，應更正）。
三、本件訊據受處分人堅詞否認有上開違規行為，辯稱：上開舉
    發時間伊人在臺北市北投區○○○路七八號一樓「我家牛排
    」店上班，並未駕駛系爭車輛、簽收任何罰單，而系爭車輛
    並非伊所有，為國中同學楊文圳之車輛，楊文圳已坦承冒用
    名義簽收等語。經查：
  (一)證人楊文圳已於本院證稱：上開交通管理事件通知單係伊所
    簽收，當日違規時，因駕照已遭吊銷方會冒用甲○○名義，
    伊已主動前往自首等語明確（見本院九十四年九月三十日筆
    錄）；再經本院以公路監理電子閘門連線確認：當日違規車
    輛車號「ＤＸ—七三四六」車主確為證人楊文圳，而證人楊
    文圳之駕駛執照，已於九十三年六月二十五日因酒駕經吊銷
    等情，有車號查詢汽車車籍、證號查詢汽車駕駛人列印資料
    在卷可稽。
  (二)而證人即現場舉發員警張宗仁亦證述：舉發當日違規人並未
    攜帶身分證件，而依據違規人自稱之姓名、年籍以掌電確認
    無訛後，即行開單，因事發距今已久，實無法再為指認是否
    為本件「甲○○」等語（見本院九十四年九月二十三日筆錄
    ）明確。
  (三)再舉發違反道路交通管理事件通知單上「甲○○」簽名，與
    受處分人及證人楊文圳到庭當場所簽之「甲○○」比對，由
    其中「文」之運筆、頓錯、連字方式等外觀相核，證人楊文
    圳所書者，與舉發違反道路交通管理事件通知單上之部分相
    同，顯係同一人所為。
  (四)綜上所述，本件違規遭當場舉發之人，自有可能非受處分人
    ，而係證人楊文圳。從而，本件受處分人所辯，尚堪採信。
四、本件既有如上述疑點，依罪疑為輕原則，自應為受處分人有
    利之認定。本件舉發機關及原處分機關未予詳查即遽以舉發
    及裁罰，顯有未洽。本件異議為有理由，自應由本院將原處
    分撤銷，改諭知受處分人不罰，以資適法。
據上論斷，應依道路交通案件處理辦法第二十條前段，裁定如主
文。
中　　華　　民　　國　　94　　年　　10　　月　　24　　日
                  交通法庭    法　官  郭惠玲
如不服本裁定，應於裁定送達後五日內向本院提出抗告狀。
上正本證明與原本無異。
                              書記官  鄭雅文
中　　華　　民　　國　　94　　年　　10　　月　　26　　日
